行　政　法　院　判　決　　　　　　　　　　　　　八十八年度判字第三七○九號
　　原　　　告　甲○○
　　被　　　告　臺中縣龍井鄉公所
右當事人間因廢棄物清理法事件，原告不服臺灣省政府中華民國八十七年八月二十四
日八七府訴二字第一六二六三七號再訴願決定，提起行政訴訟。本院判決如左︰
　　主  文
原告之訴駁回。
　　事  實
緣原告係民國（下同）於八十六年七月九日一時二十分及同日上午六時三十分駕駛Ｋ
Ｒ—六六七號營業大貨車（貨櫃曳引車），在台中縣龍井鄉○○路中港大海釣場後方
傾倒廢棄物重量約一噸，當場被台灣省台中港務警察所保安警察隊查獲並告發，被告
於八十七年一月六日以八七字第○一、○二號處分通知單，分別裁處罰鍰新臺幣（下
同）六萬元，原告不服，循序提起訴願、再訴願均遭駁回，原告仍有未服，遂向本院
提起行政訴訟。茲摘兩造訴辯意旨如次：
原告起訴意旨略謂︰按廢棄物清理法第二十條規定：「公、民營廢棄物清除、處理機
構經營廢棄物之貯存、清除或處理業務，應列明專業技術人員與貯存、清除、處理之
工具、方法、設備及場所，向地方主管機關申請核發許可証。︰︰︰」第二十七條規
定：「公、民營廢棄物清除、處理機構，違反第二十條規定者，處二萬元以上五萬元
以下罰鍰，並制止其營業。」是依前開規定所處罰之對象「公、民營廢棄物清除、處
理機構」，係指向主管機關申請登記所營事業為一般廢棄物、事業廢棄物清理業務之
公營或民營之營利事業機構而言。另按原告所從事業務為陸上運輸承攬業，而所運輸
之物品為何，除違禁物外，其他法令並無限制。被告對原告所為之本件處分，是針對
原告承攬載運事業廢棄物之行為，亦即被告認為原告承攬載運事業廢棄物，即違反廢
氣物清理法第二十條之規定，惟查，究竟有那一條法令禁止原告承攬『載運』事業廢
氣物之行為？又原告究竟承攬載運那些物品方屬合法？其法令根據為何？委託人（應
包括公、民營廢棄物清除處理機構，蓋廢氣物清除處理機構用以運輸廢棄物之車輛，
並無限制必須是該清除處理機構本人所有之車輛，故廢氣物處理機構委託交通運輸廢
棄物，於法應無不可）就其物品之運送，要委託何人載運方屬合法？被告僅以原告承
攬『載運』事業廢棄物之行為，而謂原告違反廢棄物清理法第二十條之規定，至於違
反之理由及法令上之根據係規定於何法令，處分書均付諸闕如，是該處分自屬違法與
不當，應無疑義。尤其，限制原告承攬載運物品之內容，即是限制憲法第十五條保障
人民工作權之規定，故該等限制應符合憲法第二十三條之規定。而實際上，並無任何
法令限制原告接受承攬載運事業廢棄物，基此為證原處分之違法。至於原告依委託人
之指示將廢棄物載送至指定之地點，該地點依法能否堆置廢棄物，係屬再一層面之問
題，該問題與廢棄物清理法第二十條所規定之內容，並無關係。並且，本件委託人表
示所指示載送之地點，係私人所有之土地，併經該土地所有權人同意委託人指示原告
將所載運之廢氣物傾倒於該土地上。有關廢氣物清理法第五章獎懲編第二十三條至第
三十條所規定處罰之對象各有不同，第二十三條處罰之對象是未具第二十三條之一至
第三十條身分之行為人，第二十三條之一處罰之對象是「物品或其包裝、容器之業者
」，第二十四條處罰之對象為「貯存、清除或處理一般事業廢棄者」，第二十五條處
罰之對象為違反清理事業廢棄物之規定者，第二十六條處罰之對象為「事業機構」、
「公、民營廢棄物清除、處理機構」，第二十七條處罰之對象為「公、民營廢棄物清
除、處理機構」，第二十八條處罰之對象為「公、民營廢棄物清除、處理機構」，第
二十九條所處罰之對象為「事業機構或公、民營廢棄物清除、處理機構」，第三十條
處罰之對象是拒絕提示身分証明者。復廢棄物清理法第二十七條所處罰之對象「公、
民營廢棄物清除、處理機構」，係指向主管機關申請登記所營事業為一殷廢棄物、事
業廢棄物清理業務之公營或民營之營利事業機構而言。原告所營事業是運輪業，係屬
「中華民國行業標準分類系統表」中「運輸服務業」之「陸上貨運承攬業」，自非屬
前開法條所處罰之對象之「公、民營廢棄物清除、處理機構」，毫無疑義。換言之，
前開法條規定處罰之情形，係指申請登記所營事業為一般廢棄物、事業廢棄物清理業
務之公、民營機構，在未取得主管機關所核發之許可証前，即逕行從事廢棄物之貯存
、清除或處理之業務等而言。至於非屬「公、民營廢棄物清除、處理機構」者違反廢
棄物清理法之規定，應依其他相關規定為處罰。玆如本件告發單位告發原告違反廢棄
物清理法第十二條第一項第一款之規定，則罰鍰處分之法令根據應是廢棄物清理法第
二十三條之規定。被告機關遽依廢棄物清理法第二十七條規定對原告為罰鍰之處分，
顯然錯誤。綜上所陳，被告對原告所為之本件罰鍰處分確屬違法，原告並無違反廢棄
物清理法第二十條之規定，應無疑義。故被告針對上開情事，而對原告為罰款處分，
顯有違誤，求為判決將再訴願決定、訴願決定及原處分均撤銷。
被告答辯意旨略謂︰原告前開事實有違反廢棄物清理法第二十條規定，原處分依同法
第二十七條處分，並無不當，且原告之訴願、再訴願均遭駁回，足見原告傾倒廢棄物
數量約一噸，屬事業廢棄物無誤，又未經申請許可即從事廢棄物處理作業且任意傾倒
，經警查獲，其亦坦承不法，違法事證明確，原處分並無不妥，求為判決駁回原告之
訴。
　　理  由
按「公、民營廢棄物清除、處理機構經營廢棄物之貯存、清除或處理業務，應列明專
業技術人員與貯存清除、處理之工具、方法、設備及場所，向地方主管機關申請核發
許可證。」，及「公、民營廢棄物清除、處理機構，違反第二十條規定者，處二萬元
以上五萬元以下罰鍰，並制止其營業。」為廢棄物清理法第二十條、第二十七條定有
明文。查本件原告係於八十六年七月九日一時二十分及同日上午六時三十分駕駛ＫＲ
—六六七號營業大貨車（貨櫃曳引車），在台中縣龍井鄉○○路中港大海釣場後方傾
倒廢棄物重量約一噸，當場被台灣省台中港務警察所保安警察隊查獲之事實，為原告
所自認，且有偵訊（調查）筆錄附卷可稽，堪信為事實。揆之首揭說明，原處分依違
反廢棄物清理法第二十條、第二十七條裁罰，並無違誤，一再訴願決定遞予維持，均
無不合。原告雖訴稱略以：台灣省台中港務警察所保安警安隊以原告傾倒廢棄物為由
，依違反廢棄物清理法第十二條第一款告發，被告卻以違反廢棄物清理法第二十條、
第二十七條告發處罰，顯然違法及不當等語。惟查，廢棄物清理法第十二條第一款係
規定：「在指定清除地區內嚴禁隨地吐痰、檳榔汁、拋棄紙屑、煙蒂、口香糖、瓜果
或其皮、核、汁、渣或其他一般廢棄物」係指違反廢棄物清理法第二章一般廢棄物清
理之規定，而同法第二十條規定屬違反廢棄物清理法第四章公民營廢棄物清除、處理
機構之管理之規定，屬事業廢棄物清理之規定，原告傾倒廢棄物數量約一噸，應屬事
業廢棄物無誤，又其又未申請清除許可證卻承攬清運事業廢棄物，原處分並無錯誤，
至於告發機關所告發係違規之事實，其並非裁罰機關，尚無權認定違規行為應適用之
法令，故告發機關所記載之違法行為可能觸犯之法令，並無拘束處分機關之效力，故
被告依原告違規之事實逕行適用法令，並無違誤。原告執其非公營或民營之營利事業
機構，不應依違反廢棄物清理法第二十七條處罰云云，委無可採。綜上所述，原處分
並無不合，訴願決定及再訴願決定遞予維持，亦無違誤，原告起訴意旨並無理由，應
予駁回。
據上論結，本件原告之訴為無理由，爰依行政訴訟法第二十六條後段，判決如主文。
中    華    民    國     八十八      年      十      月     二十一      日
                    行 政 法 院 第 二 庭
                                審 判 長 評  事      陳  石  獅
                                         評  事      彭  鳳  至
                                         評  事      黃  合  文
                                         評  事      林  茂  權
                                         評  事      王  立  杰
右  正  本  證  明  與  原  本  無  異
                                         法院書記官  王  福  瀛
中    華    民    國     八十八      年      十      月     二十一      日
